# 陈版，请教三年一期财务报表审计报告中附注的格式问题

提问人：azhi 时间：2011-09-29 08:17:24
IPO中三年一期财务报表审计中，附注的格式有统一要求吗？是不是对权益项目和损益项目才需要逐期列示，而是资产和负债项目只需要列示最后一期期末数和比较期间期末数即可？我搜了一下网上IPO项目的审计报告，发现对资产负债项目有逐期列示的，也有只列示最后一年及一期末数据的，有规定吗？ 查了一下《公开发行证券的公司信息披露编报规则第 15 号——财务报告的一般规定》，“第三十一条　对资产负债表中的资产、负债项目，注释比较期间的期末数及其变动情况；所有者权益变动表、利润表和现金流量表中的项目应按照比较财务报表逐期列示。”虽然该规定不是针对IPO三年一期财务报告进行的规定，但该条款的内容是否表示资产和负债项目只需要列示最后一年及一期期末数据即可？
该贴已经同步到 azhi的微博

回答人：chenyiwei
从会计准则角度考虑，《企业会计准则第 30 号——财务报表列报》第八条规定：“当期财务报表的列报，至少应当提供所有列报项目上一可比会计期间的比较数据，以及与理解当期财务报表相关的说明，但其他会计准则另有规定的除外。” 由于IPO申报财务报表审计报告需对三年一期的各期报表分别发表审计意见，而不仅仅针对最后一期报表，所以属于《中国注册会计师审计准则第 1511 号——比较信息：对应数据和比较财务报表（ 2010 年 11 月 1 日修订）》所指的“比较财务报表”，因此理论上对于所有报表项目的注释（包括资产、负债、权益、损益、现金流量）都应当分别注释报告期内各年度／期间的数据，四大和一些国内大所出具的IPO报告都是这样处理的。 但从证监会角度，《公开发行证券的公司信息披露编报规则第 15 号--财务报告的一般规定（ 2010 年修订）》第三十一条规定：“对资产负债表中的资产、负债项目，注释比较期间的期末数及其变动情况；所有者权益变动表、利润表和现金流量表中的项目应按照比较财务报表逐期列示”，因此也有很多公司利用这一点，对资产、负债项目仅注释了最近一年及一期末的数据及最近一期内的变动情况。实务中证监会也接受这种做法。